【裁判字號】    92,簡,319
【裁判日期】    920924
【裁判案由】    綜合所得稅
【裁判全文】
臺北高等行政法院判決                              九十二年度簡字第三一九號
    原      告  甲○○
    被      告  財政部臺北市國稅局
    代  表  人  張盛和（局長）
    訴訟代理人  乙○○
右當事人間因綜合所得稅事件，原告不服財政部中華民國九十二年三月十二日台財訴
字第○九二○○○八二六六號訴願決定，提起行政訴訟。本院判決如左：
    主  文
原告之訴駁回。
訴訟費用由原告負擔。
    事  實
壹、事實概要：
    緣原告民國（以下同）八十九年度綜合所得稅結算申報，漏未申報其本人薪資所
    得計新臺幣（以下同）八六三、四六九元，案經被告查獲，遂併課其當年度綜合
    所得稅，並依所得稅法第一百十條第一項規定，處以罰鍰八、○○○元（計至百
    元止）。原告不服，主張其當年度係採二維條碼方式申報綜合所得稅，惟不慎未
    將該筆所得輸入電腦申報，並無逃漏意圖，請准予免罰云云，申經復查結果，未
    獲變更，乃提起訴願，仍遭駁回，遂向本院提起行政訴訟。
貳、兩造聲明：
一、原告聲明：求為判決訴願決定及原處分均撤銷。
二、被告聲明：求為判決如主文所示。
、兩造爭點：
    被告對於原告主動報稅造成之無心漏報，即依所得稅法第一百十條第一項規定，
    按其所漏稅額處以○．二倍罰鍰八、○○○元（計至百元止），是否過苛？
一、原告陳述：
１、原告完全了解司法院釋字第二七五號解釋：「人民違反法律上之義務而應受行政
    罰之行為，法律為特別規定時，雖不以出於故意為必要，仍須以過失為其責任條
    件。」惟法律不外乎人情，吾人常於報章、雜誌，乃至於電子媒體見到法官對於
    初犯者或是無心犯錯者給與減輕刑罰，甚至緩刑或是緩起訴處分，刑事案件、民
    事案件尚且如此，被告對於納稅義務人主動報稅造成之無心漏報，難道一定要嚴
    格處罰，而不能處以低於所漏稅額○．二倍（如○．一倍）之罰鍰嗎？
２、綜上所述，請判決如原告訴之聲明。
二、被告陳述：
１、按「納稅義務人應於每年二月二十日起至三月底止，填具結算申報書，向該管稽
    徵機關，申報其上一年度構成綜合所得總額或營利事業收入總額之項目及數額，
    以及有關減免、扣除之事實，並應依其全年應納稅額減除暫繳稅額尚未抵繳之扣
    繳稅額及可扣抵稅額，計算其應納之結算稅額，於申報前自行繳納。但短期票券
    利息所得之扣繳稅款不得減除。」、「納稅義務人已依本法規定辦理結算申報，
    但對依本法規定應申報課稅之所得額有漏報或短報情事者，處以所漏稅額二倍以
    下之罰鍰。」分別為行為時所得稅法第七十一條第一項及第一百十條第一項所明
    定。
２、本件原告辦理八十九年度綜合所得稅結算申報時，漏報薪資所得八六三、四六九
    元，被告遂依前揭法條規定，就所漏稅額四○、一五○元，處以○．二倍罰鍰八
    、○○○元（計至百元止）。
３、原告主張其當年度係採二維條碼方式申報綜合所得稅，惟不慎未將該筆所得輸入
    電腦申報，並無逃漏意圖，請准予免罰等情。惟按司法院釋字第二七五號解釋：
    「人民違反法律上之義務而應受行政罰之行為，法律無特別規定時，雖不以出於
    故意為必要，仍須以過失為其責任條件。」查原告既有是項所得，此亦為原告所
    不爭，即應依所得稅法第七十一條規定辦理申報，是原告既有該項所得而漏未申
    報，縱非故意，仍難卸免其過失漏報之責任。依上開解釋意旨，自仍應處罰。
４、綜上所述，本件原處分及所為復查、訴願決定均無違誤。為此，請求判決如被告
    答辯之聲明。
    理  由
一、按「簡易訴訟程序之裁判得不經言詞辯論為之。」行政訴訟法第二百三十三條第
    一項定有明文，合先敘明。
二、按「納稅義務人已依本法規定辦理結算申報，但對依本法規定應申報課稅之所得
    額有漏報或短報情事者，處以所漏稅額二倍以下之罰鍰。」為所得稅法第一百十
    條第一項所明定。復按「人民違反法律上之義務而應受行政罰之行為，法律無特
    別規定時，雖不以出於故意為必要，乃須以過失為其責任條件。但應受行為罰之
    行為，僅須以違反禁止規定或作為義務，而不以發生損害或危險為其要件者，推
    定為有過失。」司法院釋字第二七五號解釋可資參照。
三、本件原告八十九年度綜合所得稅結算申報，經被告初查以原告漏報薪資所得八六
    三、四六九元，遂按所漏稅額四○、一五○元，處以○．二倍罰鍰八、○○○元
    （計至百元止）。原告不服，主張其當年度係採二維條碼方式申報綜合所得稅，
    惟不慎未將該筆所得輸入電腦申報，並無逃漏意圖，請准予免罰云云，申經被告
    復查決定略以，原告既有是項所得，此為原告所不爭，則原告即應依所得稅法第
    七十一條之規定辦理申報，是原告既有該項所得而漏未申報，縱非故意，仍難卸
    免其過失漏報之責任，參照司法院釋字第二七五號解釋意旨，原處分尚無不合，
    應予維持，乃駁回其復查之申請。原告仍不服，復執前詞爭執，訴願決定機關認
    為被告初、復查決定經核並無不妥，原告之主張並無理由，而維持原處分。原告
    猶不服，遂提起本件行政訴訟。
四、原告於本件行政訴訟中訴稱，法律不外乎人情，被告對於原告主動報稅造成之無
    心漏報，即依所得稅法第一百十條第一項規定，按其所漏稅額處以○．二倍罰鍰
    八、○○○元（計至百元止），實過於嚴苛云云。惟查：
１、原告於八十九年度既有薪資所得八六三、四六九元，此為原告所不爭，則原告即
    應依所得稅法第七十一條規定辦理申報，然原告辦理該年度綜合所得稅結算申報
    時，漏未申報該薪資所得，縱非故意，仍難卸免其過失漏報之責任，按司法院釋
    字第二七五號解釋意旨，原告即應受處罰。
２、依財政部發布之稅務違章案件裁罰金額或倍數參考表使用須知第一、三、五項規
    定：「為使辦理裁罰機關對違章案件之裁罰金額或倍數有一客觀之標準可資參考
    ，爰訂定本表。」、「前項以外之應處罰鍰案件，其裁罰之金額或倍數，應參照
    本表辦理。」、「依本表訂定之裁罰倍數所計算之罰鍰，以計至百元為止。」而
    綜觀稅務違章案件裁罰金額或倍數參考表，其就不同之稅目、稅法條次、違章情
    形，分別規定裁罰金額或倍數，不失為一客觀之標準，足供被告裁罰時參考。從
    而，被告就本件原告漏報薪資所得之情形，依稅務違章案件裁罰金額或倍數參考
    表中就稅目為綜合所得稅、稅法條次為所得稅法第一百十條第一項、違章情形為
    短漏報所得屬已填報扣免繳憑單及緩課股票轉讓所得申報憑單之所得，且無第三
    項情形者、裁罰金額或倍數為處所漏稅額○．二倍之罰鍰之規定，按原告所漏稅
    額四○、一五○元，處以○．二倍罰鍰八、○○○元（計至百元止），並無原告
    所指過苛之情事。
五、綜上所述，原告之陳詞均不可採，被告按原告所漏稅額四○、一五○元，處以○
    ．二倍罰鍰八、○○○元（計至百元止）之處分，揆諸首揭規定，並無違誤，訴
    願決定予以維持，亦無不合。原告徒執前詞，訴請撤銷訴願決定及原處分，並無
    理由，應予駁回。
六、本件事證已臻明確，兩造其餘攻擊防禦方法與本件判決結果不生影響，故不逐一
    論述，併此敘明。
據上論結，本件原告之訴為無理由，爰依行政訴訟法第二百三十三條第一項、第二百
三十六條、第一百九十五條第一項後段、第九十八條第三項前段判決如主文。
中    華    民    國      九十二      年      九      月      二十四    日
                              臺 北 高 等 行 政 法 院 第 二 庭
                                             法    官 吳慧娟
右為正本係照原本作成。
本件以訴訟事件所涉及之法律見解具有原則性者為限，始得於本判決送達後二十日內
向本院提出上訴狀並表明上訴理由，如已於本判決宣示後送達前提起上訴者，應於判
決送達後二十日內補具上訴理由（均按他造人數附繕本），且經最高行政法院許可後
方得上訴。
中    華    民    國      九十二      年      九      月      二十四    日
                                             書 記 官 劉道文


司法院資訊處製作；財團法人民間司法改革基金會備份。
